【裁判字號】    92,抗,672
【裁判日期】    921127
【裁判案由】    詐欺
【裁判全文】
臺灣高等法院刑事裁定                              九十二年度抗字第六七二號
    抗  告  人
    即自訴人    甲○○  五十一.
    被      告  乙○○
右列抗告人因被告詐欺案件，不服臺灣新竹地方法院中華民國九十二年八月二十九日
裁定（九十二年度自字第三０號），提起抗告，本院裁定如左：
    主  文
抗告駁回。
    理  由
一、本件抗告意旨略以：本件抗告人即自訴人確係在不知情之情形下被騙上船替乙○
    ○工作，並作為乙○○犯罪之人頭，被告於原審開庭時並未出庭應訊，受命法官
    亦未傳喚證人黃界山詳予調查審理，即裁定駁回自訴人之自訴，實令入難以甘服
    。
二、經查，自訴人認被告乙○○涉有詐欺罪嫌，係以被告向其保證上開出海捕魚絕無
    違法勾當，並約定給付每日三千元之工資，詎被告竟仍走私漁獲且未給付工資等
    語。然自訴人與被告及蔡孝智三人，由被告為船長，蔡孝智擔任輪機兼船員，自
    訴人為貨主，共同基於私運管制物品進口之犯意聯絡，於民國八十八年八月二十
    九日下午二時三十分，由新竹縣南寮漁港報關出海，未經我國入出境管理局之允
    許，直接駛入大陸地區福建省連江縣之黃岐港，並在該處向不詳之大陸人民，購
    入完稅價格為新台幣（下同）九十二萬二千五百三十三元，已逾公告數額之文蛤
    一萬九千零五十公斤，置於船艙，於同年月三十一日中午十二時三十分，自台北
    縣石門鄉漁港私運入境欲出售牟利，於當日下午一時許，為警查獲，涉犯共同私
    運管制物品進口，先後經台灣士林地方法院判處罪刑確定之事實，有前案紀錄表
    及台灣士林地方法院八十九年度訴字第一一八號、同院八十九年度訴字第一五一
    號判決可按。自訴人雖否認知情，且辯稱：僅係人頭云云。然自訴人於前述刑案
    警詢時坦承﹕文蛤貨主外號叫「阿合」，「阿合」於八十八年八月二十九日中午
    到我家將十萬元交給我，我再付給竹筏等語；於偵查中陳稱：貨主是阿合，僱舢
    板的錢由阿合交給我支付，阿合要我捕到文蛤後到臺中魚市場拍賣等語。此與承
    辦該案之警官陳炳煌於刑案調查中證稱：甲○○於遭查獲時，曾在查獲現場向員
    警表示這批文蛤是伊所買受等語，並無不合。若再對照被告於該案警詢及偵查中
    供稱﹕該批文蛤均由甲○○聯絡，由甲○○作主，由甲○○付款等語，更可認自
    訴人確實參與走私（以上見刑案判決書）。依上所述，可知自訴人顯非受騙或不
    知情而上船，自訴人所指僅當人頭、受騙云云，自不可採。自訴人係自始參與走
    私，若三人共同走私成功，自訴人且將受有利益，足見自訴人上船之主要目的在
    參與走私，並獲取走私之利益，並非受被告之詐騙。因之，被告縱曾應允事後另
    給付酬勞而未給，致自訴人受有勞務支出之損害，然被告事後未給付之原因未明
    ，亦無證據證明被告自始即有將來故意不給付酬勞之準備，自訴人若認被告有給
    付之義務而未給付，允宜另尋民事途徑解決，原審判決以並無證據足以證明被告
    確有何詐欺取財或詐欺得利之行為，認被告之犯罪嫌疑明顯不足，而有刑事訴訟
    法第二百五十二條第十款所規定「犯罪嫌疑不足者」之情形，依法裁定駁回自訴
    人之自訴。本院經核並無不合。
三、自訴人抗告指摘原審未傳喚證人。然依自訴狀所載，黃界山係介紹被告與自訴人
    認識之人，並知悉被告僱用自訴人上船，一天工資三千元，漁獲可再分紅等情。
    然黃界山至多僅能證明被告有償僱用自訴人上船，就被告是否故意不給付酬勞，
    顯不知情，實不足以證明被告涉犯詐欺。自訴狀另聲請傳喚蔡孝智，然蔡孝智不
    僅係共同走私之人，其於刑案獲案後，且坦承走私，此有前開刑事判決書可按。
    依自訴狀所載，縱經傳喚，亦僅能證明走私之細節，就被告是否對自訴人施行詐
    術，亦無法提供佐證。原審未依自訴意旨傳喚證人，並無不當。
四、綜上所述，本件依自訴意旨觀之，確有被告犯罪嫌疑不足情形，原審經訊問自訴
    人結果，認被告之犯罪嫌疑明顯不足，而有刑事訴訟法第二百五十二條第十款所
    規定「犯罪嫌疑不足者」之情形，依法裁定駁回自訴人之自訴。本院經核並無不
    當。抗告人抗告意旨指摘原審裁定不當，為無理由，應予駁回。
據上論斷，應依刑事訴訟法第四百十二條，裁定如主文。
中      華      民      國    九十二    年     十一     月    二十七    日
                              臺灣高等法院刑事第七庭
                                  審判長法  官  吳  啟  民
                                        法  官  蘇  隆  惠
                                        法  官  林  瑞  斌
右正本證明與原本無異。
不得再抗告。
                                        書記官  丁  淑  蘭
中      華      民      國    九十二    年     十一     月    二十七    日


司法院資訊處製作；財團法人民間司法改革基金會備份。
